臺灣高等法院刑事判決　　　　　　　　　　　　　九十三年度上訴字第三一九二號
　　上　訴　人
　　即　被　告　甲○○
右上訴人因強盜案件，不服臺灣桃園地方法院九十三年度訴字第一二一九號，中華民
國九十三年九月二十九日第一審判決（起訴案號：臺灣桃園地方法院檢察署九十三年
度偵字第四六五二號），提起上訴，本院判決如左：
    主  文
原判決關於被告甲○○部分撤銷。
甲○○共同意圖為自己不法之所有，結夥三人以上、攜帶兇器，以強暴至使不能抗拒
而取他人之物及交付財物，累犯，處有期徒刑玖年，扣案之玩具手槍壹支（槍枝管制
編號0000000000號、含彈匣壹個）及子彈參顆、安全帽壹頂，均沒收。
    事　實
一、甲○○前於民國（下同）八十九年間因違反毒品危害防制條例等案件，經臺灣基
    隆地方法院判處有期徒刑十月、緩刑三年確定，於九十年間再因違反毒品危害防
    制條例等案件，經臺灣基隆地方法院分別判處有期徒刑七月、四月確定，嗣緩刑
    經法院撤銷後，並於九十年十一月二日入監服刑，指揮書執行完畢日期為九十二
    年八月一日，嗣於九十一年一月二十八日因縮短刑期假釋出監，嗣假釋未經撤銷
    ，未執行之刑視為已執行完畢論，又於九十三年間因違反毒品危害防制條例等案
    件，經臺灣基隆地方法院分別判處有期徒刑十月、七月，應執行有期徒刑一年三
    月，現於臺灣桃園監獄執行中。詎甲○○、蔡振益、乙○○（蔡、賴二人所涉強
    盜罪部分業經原審判決有期徒刑九年確定）均不知悔悟，因缺錢花用，竟於九十
    三年三月二十三日凌晨二時許，三人共同基於意圖為自己不法所有之犯意聯絡，
    由蔡振益駕駛其所有車牌號碼ＪＤ｜七七四三號自小客車載甲○○、乙○○至臺
    北縣板橋市南雅夜市飲酒後（尚未達精神耗弱或心神喪失程度），至臺北縣板橋
    市縣○○道與南雅南路一段五巷口，共同搭乘丙○○所駕駛車牌號碼五０五｜Ｍ
    Ｄ號之計程車，乙○○坐於該車之右前座、甲○○、蔡振益則分坐該計程車之右
    後座及左後座，向丙○○佯稱要到桃園縣八德市某處，丙○○根據甲○○、蔡振
    益、乙○○指示之路線開車，行駛至蔡振益位於桃園縣八德市○○路九九一巷五
    八弄三八衖一之三號四樓住處前之道路旁時，蔡振益佯稱要下車上廁所，蔡振益
    卻至其上開住處取出其所有客觀上足供兇器使用之長約十五公分、寬約二公分之
    水果刀一把、不具殺傷力之玩具手槍一支（含彈匣一個）、子彈三顆，並攜帶上
    開兇器上車後，將該把以紙包住之水果刀交給坐在副駕駛座之乙○○，丙○○不
    疑有他繼續駕車，不到五分鐘後，蔡振益即持上開手槍、乙○○持該把水果刀與
    甲○○大喊搶劫，乙○○並動手將計程車引擎熄火，蔡振益、甲○○即將丙○○
    從駕駛座拖至後座，並將丙○○之臉部朝下強押跪在後座之腳踏板處，乙○○旋
    坐上駕駛座駕車並將水果刀交給甲○○，甲○○即持水果刀架在丙○○之頸部；
    蔡振益將玩具手槍抵住丙○○之腰部，並要丙○○交出身上之財物，而以此強暴
    方式至使丙○○不能抗拒，丙○○告知現金放在駕駛座左側之小抽屜內，由乙○○打開抽屜取走被害人丙○○所有之現金新臺幣（下同）一千二百元，丙○○並
    將身上之錢包取出交給甲○○，甲○○等人見錢包內有提款卡、銀行交易明細表
    ，發現帳戶內尚有存款，即質問丙○○提款卡密碼欲提領該帳戶的錢，丙○○為
    免帳戶內的錢遭提領一空，謊稱提款卡的密碼為一二一二，甲○○等人發現錢包
    內有丙○○之駕駛執照及行車執照，竟另行起意警告丙○○不得報警，否則會依
    駕駛執照的地址找到丙○○，並對伊家人不利等語後（恐嚇部分未據檢察官起訴
    ），乙○○就駕車由桃園縣八德市往臺北縣板橋市方向行駛，於行經臺北縣新莊
    市○○路旁看見誠泰銀行設置之提款機，附近並有販賣安全帽之商店，乙○○即
    下車先從強盜所得之一千二百元中取出六百元購買安全帽一頂，將安全帽交給甲○○戴在頭上，由甲○○下車提款，因密碼錯誤而未能取款，丙○○即佯稱該提
    款卡必須至原發卡銀行才能提款，嗣於同日四時許，乙○○駕車至臺北縣板橋市
    ○○路○段之誠泰銀行，由甲○○下車提款，亦因密碼錯誤而無法提款，甲○○
    、蔡振益、乙○○見無法順利取款，於同日四時三十分許，乙○○將計程車開至
    蔡振益原先停車之附近即臺北縣板橋市○○○路一００巷口時，蔡振益乃下車到
    其原先停車的地方，準備開車接應甲○○、乙○○離去，丙○○見機不可失，準
    備趁隙逃離，因當時甲○○的水果刀仍架在丙○○之頸部，丙○○準備起身抬頭
    逃離時，其右臉頰遭水果刀割傷，受有臉部八公分長之撕裂傷，甲○○見狀為阻
    止丙○○離去，竟持水果刀欲砍向丙○○，然為丙○○用右手抓住水果刀之刀刃
    ，致丙○○右手掌受有二公分長之撕裂傷，丙○○隨即下車跑到附近之超商，請
    超商之店員幫忙報警，甲○○、乙○○見狀亦趁機下車逃離現場，並一同坐上蔡
    振益所駕駛之自小客車逃逸，甲○○於逃逸途中，將該把水果刀丟棄在臺北縣板
    橋市之湳興橋下，嗣經警在甲○○等人棄置在丙○○所駕駛計程車內之安全帽上
    採得數枚指紋，經送內政部警政署刑事警察局比對結果認係乙○○之指紋，始循
    線於同年月二十五日分別查獲蔡振益、乙○○、甲○○，並在蔡振益之上開住處
    扣得其所有作案用之玩具手槍一支（含彈匣一個）、子彈三顆等物。
二、案經臺北縣政府警察局板橋分局報請臺灣桃園地方法院檢察署檢察官偵查起訴。
    理  由
一、訊據被告甲○○對於在右揭時、地與共同被告蔡振益、乙○○分持水果刀、玩具
    手槍等兇器，在被害人丙○○所有之計程車上強盜被害人丙○○所有財物等事實
    ，業據伊於原審、本院審理均坦承不諱，且共同被告蔡振益、乙○○對於共同強
    盜之事實亦於偵、審中亦均供認不諱，復經被害人丙○○於警、偵訊及原審審理
    時指述甚詳，並有亞東紀念醫院診斷證明書（見偵卷第三十三頁）、照片附卷，
    及玩具手槍一支、子彈三顆、安全帽一頂等扣案可稽，而查扣之玩具手槍一支、
    改造子彈三顆經送鑑定後，鑑驗結果認該手槍係仿ＷＡＬＴＨＥＲ廠ＰＰＫ／Ｓ
    型半自動手槍製造之玩具手槍，經檢視，其欠缺槍管、扳機連桿，無法供擊發子
    彈使用，依現狀，認不具殺傷力；改造子彈三顆，其中一顆認係由玩具金屬彈殼
    加裝底火帽、直徑約六ｍｍ鋼珠組合而成之改造子彈，經實際試射，無法擊發，
    認不具殺傷力；另二顆，認均係由玩具金屬彈殼加裝底火帽而成，因不具彈頭、
    發射火藥，非為完整之子彈結構，認均不具殺傷力，此有內政部警政署刑事警察
    局九十三年四月十六日刑鑑字第０九三００七七八一九號槍彈鑑定書附卷可稽（
    見偵查卷第一五四頁至第一五八頁）。是被告之自白核與事實相符，應堪採信。
    被告對於持有水果刀傷害被害人丙○○部分，雖辯稱：因丙○○突然跳起來不知
    道刀子在伊手上，伊嚇一跳，手就往上舉，不小心割到，伊的右手也有割到云云
    ，然此故意傷害事實，亦據被害人丙○○於警、偵訊及原審審理時證稱無訛，且
    丙○○之臉部、右手掌受有撕裂傷等傷害之事實，復有該開診書為憑。若被害人
    丙○○係在逃離計程車時，其臉部因不小心碰到甲○○所持有之水果刀而受傷，
    被告甲○○也已將水果刀往上舉，丙○○之右手掌自不可能會再度遭該把水果刀
    割傷，足見被告甲○○係因見丙○○突然逃跑，為完成強盜犯行，及免事跡敗露
    ，故持刀阻止丙○○逃跑而傷害丙○○，是被告辯稱係不小心劃傷云云，實係卸
    責之詞，委不足採。
二、綜上所述，被告甲○○與被害人丙○○素不認識，其以強暴之方法至使被害人丙○○交付財物及取其財物，顯有為自己不法所有之意圖甚明。至被告雖係飲酒後
    ，搭乘被害人丙○○之計程車並強盜被害人丙○○之財物，然被告與其餘兩名被
    告均能清楚描述其犯案經過，且知購買安全帽以防提款時遭攝影機拍攝其面貌，
    則見渠等當時尚未達精神耗弱或心神喪失之程度。故本件事證明確，被告犯行洵
    堪認定，應依法論科。
三、被告甲○○與共同被告蔡振益、乙○○三人共同持以強盜所用之水果刀一把，長
    約十五公分、寬約二公分，業經被告蔡振益於原審審理時供陳在卷（見原審九十
    三年九月十四日審判筆錄第一０頁），雖被害人丙○○於原審審理時當庭繪製附
    卷之刀子長度約五十公分、寬約八公分，然丙○○於原審審理時指稱：被告甲○○一直拿刀架在其脖子上，整個人趴在後座腳踏板，臉朝下方（見原審九十三年
    九月十四日審判筆錄第八頁），雖其於逃離時曾有短暫的時間抓住該刀子，然以
    當時緊急之情況研判，被害人丙○○是否能清楚記住刀子之長、寬及形狀，已非
    無疑，況該刀子業經丟棄並未扣案，依「罪證有疑，利於被告」之法則，應以共
    同被告蔡振益之供述較為可採，而該把水果刀在客觀上足以對人之生命、身體之
    安全構成威脅，且實際上已將被害人丙○○之臉部、手掌割傷而流血受傷，顯具
    有危險性，自屬兇器無疑，另扣案之玩具手槍係以金屬製造，若持以敲擊他人，
    在客觀上足以對人之生命、身體之安全亦構成威脅，自亦屬兇器無誤。核被告甲○○所為，係犯刑法第三百三十條第一項之結夥三人以上攜帶兇器強盜罪。被告
    甲○○與共同被告蔡振益、乙○○就上開強盜犯行間，有犯意之聯絡與行為之分
    擔，俱屬共同正犯。至被害人丙○○臉部所受之傷，係因丙○○突然起身抬頭而
    遭水果刀割傷，此時被告甲○○對於丙○○突然起身抬頭之舉動並無認識及預見
    ，其對於丙○○臉部所受之傷應係無法預見，難認被告甲○○對於丙○○臉部所
    受之撕裂傷應負傷害罪責，惟此部分事實與起訴事實部分有裁判上一罪關係，對
    此部分不另為無罪之諭知。又被告甲○○與共犯蔡振益、乙○○於強盜行為時，
    剝奪被害人丙○○之行動自由，及被告甲○○為防止被害人逃跑之傷害行為，均
    屬被告甲○○、蔡振益、乙○○施強暴行為之結果，為強暴行為之一部分，故不
    另論以妨害自由及傷害犯行，附此敘明。又被告甲○○前有事實欄所載之科刑紀
    錄，有本院被告全國前案紀錄表一份在卷可參，被告於有期徒刑執行完畢後五年
    內再犯本件有期徒刑以上之罪，係屬累犯，應依刑法第四十七條之規定，加重其
    刑。
四、原審予被告論罪科刑，固非無據，惟查以被告於強盜被害人丙○○過程，其持被
    害人提款卡，並強押被害人前往銀行提款，仍屬強盜犯行部分，被告於提款過程
    中，因見及被害人欲趁機逃跑，為阻止被害人逃跑而持刀傷害被害人，其行為乃
    是為順利取得款項之行為，應屬強盜行為中之強暴犯行部分，原審認係強盜行為
    終了之後另行起意傷害，容有未洽。上訴人即被告上訴意旨謂強盜部分原審量刑
    過重，雖無理由，惟其辯護人謂另論傷害罪有所未合，則有理由。應由本院予就
    被告甲○○部分撤銷改判。爰審酌被告之素行不佳、正值壯年，不思正途賺錢，
    竟持水果刀、玩具手槍等兇器強盜他人財物、惡性非輕，被害人所受之傷害輕重
    ，強盜所得財物之多寡及犯後坦承尚知悔悟等一切情狀，量處如主文第二項所示
    之刑，以示儆懲。
五、扣案之玩具手槍一把（槍枝管制編號0000000000號、含彈匣一個）及
    子彈三顆，均為同案被告蔡振益所有，且係供本件犯罪所用之物等情，業據蔡振
    益供述在卷，另安全帽一頂雖係同案被告乙○○從強盜被害人丙○○所有現金中
    購買，然該安全帽應屬被告三人所有之物，且係供被告三人犯本案所用之物，爰
    依刑法第三十八條第一項第二款之規定，均併予宣告沒收。另未扣案之水果刀一
    把，業經同案被告甲○○丟棄在臺北縣板橋市之湳興橋下，已無從尋獲等情，亦
    據被告於警、偵訊及本院審理時供承在卷，應認該水果刀業已滅失，爰不予宣告
    沒收，末此敘明。
據上論斷，應依刑事訴訟法第三百六十九條第一項前段、第三百六十四條、第二百九
十九條第一項前段，刑法第二十八條、第三百三十條第一項、第四十七條、第三十八
條第一項第二款，判決如主文。
本案經檢察官陳文琪到庭執行職務。
中　　　華　　　民　　　國　　九十三　　年　　十二　　  月  三十一  　　日
                              臺灣高等法院刑事第十六庭
                                  審判長法  官  許　增　男
                                        法  官  謝　靜　恒
                                        法  官  周　煙　平
右正本證明與原本無異。
如不服本判決，應於收受送達後十日內向本院提出上訴書狀，其未敘述上訴之理由者
並得於提起上訴後十日內向本院補提理由書（均須按他造當事人之人數附繕本）。
                                　　　　書記官  蕭　麗　珍
中　　　華　　　民　　　國　　九十三　　年　　十二　　月　　三十一　　　日
附錄：本案論罪科刑法條
刑法第三百三十條第一項
犯強盜罪而有第三二一條第一項各款情形之一者，處七年以上有期徒刑。
